臺灣高等法院臺南分院刑事判決　　　　100年度上訴字第155號
上　訴　人
即　被　告　陳義傑
選任辯護人　李宗貴律師
　　　　　　劉玟欣律師
上列上訴人因違反槍砲彈藥刀械管制條例等案件，不服臺灣臺南
地方法院99年度訴字第1172號中華民國99年11月9 日第一審判決
（起訴案號：臺灣臺南地方法院檢察署99年度偵字第10647 號）
，提起上訴，本院判決如下：
    主  文
上訴駁回。
    事  實
一、陳義傑明知具有殺傷力之改造手槍及子彈均係槍砲彈藥刀械
    管制條例所列管之違禁物，非經中央主管機關許可，不得持
    有或寄藏。竟未經許可，於民國（下同）98年2 月間某日，
    在臺南市○○區○○路1 段之「樂城菜市場」內，受真實姓
    名不詳，綽號「盧仔」之友人委託，代為保管具有殺傷力之
    改造手槍1支（含彈匣）及子彈2顆，而寄藏前開手槍、子彈
    。99年6 月27日20時許，陳義傑與真實姓名不詳，綽號「老
    迪」、「長腳」等友人在臺南市安南區總頭寮大廟旁之市場
    喝酒聊天時，得知該綽號「老迪」之男子與李明傑素有糾紛
    ，為代綽號「老迪」之友人出氣，竟基於恐嚇危害安全之犯
    意，於同日22時許，先獨自1 人返回住處，並在住處附近之
    椰子園內取出藏放之前揭手槍、子彈後，再騎乘車牌號碼HW
    3-907號之輕型機車，前往臺南市○○區○○路1段15巷20弄
    11號前，持上開手槍朝隔鄰李明傑之住處（同路段7 號）鐵
    捲門開槍射擊1 發，並隨即騎乘機車返家藏放前揭槍彈。嗣
    於同年7 月1日0時許，陳義傑主動攜帶前揭手槍及子彈前往
    臺南市警察局第三分局自首，始而查悉上情。
二、案經臺南市警察局第三分局報告臺灣臺南地方法院檢察署檢
    察官偵查起訴。
    理  由
甲、程序方面（證據能力部分）：
    按被告以外之人於審判外陳述，雖不符刑事訴訟法第159 條
    之1至之4之規定，而經當事人於審判程序同意作為證據，法
    院審酌該言詞陳述或書面陳述作成時情況，認為適當者，亦
    得為證據；當事人、代理人或辯護人於法院調查證據時，知
    有同法第159條第1項不得為證據之情形，而未於言詞辯論終
    結前聲明異議者，視為有前項之同意，同法第159條之5定有
    明文。本件被告及辯護人對於檢察官所舉所有書面證據及原
    審提示證據之證據能力（見本院卷第49頁背面），已於本院
    表明均同意列為證據，本院審酌該等供述證據之取得過程並
    無瑕疵，與本件待證事實間復具有相當之關聯性，自得採為
    證據。
乙、實體方面
一、訊據被告對於上開事實欄所示寄藏改造手槍、子彈之犯罪事
    實，業據被告於警詢、於原審及本院審理中固均坦承不諱，
    並有被告主動繳交予員警查扣之改造手槍1 支（槍枝管制編
    號0000000000號）、制式子彈1 顆（經送鑑試射後，現僅餘
    彈殼）及彈匣1 個扣案可資佐證，且有臺南市警察局第三分
    局扣押物品目錄表1張、扣案物品照片2張在卷足憑（見警卷
    第11、26頁）。而上開扣案改造手槍1支及子彈1顆，經送往
    內政部警政署刑事警察局分別以檢視法、性能檢驗法、試射
    法及比對顯微鏡法鑑驗結果，認上開扣案改造手槍1 支，係
    由仿BERETTA 廠92FS型半自動手槍製造之槍枝，換裝土造金
    屬槍管而成，擊發功能正常，可供擊發適用子彈，具殺傷力
    ；上開扣案子彈1顆，係口徑9mm制式子彈，經試射，可擊發
    ，具殺傷力等情，有內政部警政署刑事警察局99年8月2日刑
    鑑字第0990096950號鑑定書1份存卷可憑（見偵卷第18至19
    頁），上開鑑定結果，復係鑑驗機關以其專業知識及精密儀
    器測試後所得之結論，自可憑信。又被告受真實姓名不詳、
    綽號「盧仔」友人之託保管之另顆子彈雖未經鑑驗，然該顆
    子彈經被告實際擊發結果，確可致鐵捲門向內彎曲乙情，亦
    有被槍擊處外觀及彈殼、彈頭之照片4 張附卷可佐（見警卷
    第24、25頁），衡情對人體當亦具有殺傷之能力，應認亦屬
    可擊發而具有殺傷力之子彈射出無疑；是被告受託保管之上
    開改造手槍1支及子彈2顆，均具有殺傷力，核屬槍砲彈藥刀
    械管制條例第4條第1項第1款、第2款所規定管制之槍砲、彈
    藥無訛，上開事實應堪認定。另事實欄所示恐嚇犯行部分，
    則據被告於警詢、偵查、原審及本院審理中均坦承有持槍射
    擊以警告證人即被害人李明傑乙事，又經證人李明傑於警詢
    中證述明確（見警卷第6、7頁），經核與被告所述亦大致相
    符。且除被告持以擊發子彈之改造手槍業經扣案，並經鑑驗
    確可擊發，有如前述外，復經員警於證人李明傑住宅附近即
    台南市○○區○○路1段15巷20弄3號、11號前採證所得之彈
    頭、彈殼各1顆，且扣案之改造手槍（槍枝管制編號0000000
    000 ）經送鑑後，試射彈頭、殼經與內政部警政署刑事警察
    局所建涉槍檔存資料比對結果，發現與臺南市警察局99年7
    月1日南市警鑑字第0993043號刑事案件證物採驗紀錄表送鑑
    「李明傑住宅遭槍擊案」證物中送鑑彈殼1 顆之彈痕特徵紋
    痕相吻合，認係由該槍枝所擊發等情，有槍擊案行進路線圖
    、監視錄影翻拍照片5 張、照片22張、內政部警政署刑事警
    察局99年7 月20日刑鑑字第0990096941號及99年8月2日刑鑑
    字第0990096950號鑑定書各1份附卷可資佐證（見警卷第13
    至25頁、偵卷第18至19頁、第21至23頁），則被告持槍射擊
    以恫嚇證人李明傑之事實自亦堪認定。綜上證據，堪認被告
    上開任意性之自白，確均與事實相符，堪以採信；本案事證
    明確，被告上開犯行均洵堪認定，應予依法論科。
二、按槍砲彈藥刀械管制條例第4 條所稱之槍砲、彈藥，依同條
    例第5 條之規定，非經中央主管機關許可，不得持有、寄藏
    ；而依同條例第4條第1項第1款及第2款規定，該條例所稱槍
    砲，包括可發射金屬或子彈具有殺傷力之各式槍砲，彈藥則
    包括供各式槍砲使用之子彈在內。是核被告受真實姓名不詳
    、綽號「盧仔」友人之託保管具有殺傷力之改造手槍及具有
    殺傷力之子彈之行為，分別係犯槍砲彈藥刀械管制條例第8
    條第4 項之未經許可寄藏具有殺傷力之改造手槍罪，及同條
    例第12條第4 項之未經許可寄藏子彈罪；被告持改造手槍向
    朝證人李明傑住處射擊警告之行為，則係犯刑法第305 條之
    恐嚇危害安全罪。被告寄藏上開改造手槍1支、子彈2顆，均
    係將該物置於自己實力支配之下，僅寄藏必先有他人之持有
    行為，而後始為之受寄代藏而已，故寄藏之受人委託代為保
    管，其保管之本身，固亦屬持有，但此持有係受寄之當然結
    果，不另論罪，併此敘明（最高法院74年台上字第3400號判
    例意旨參照）。另被告同時未經許可寄藏上開具有殺傷力之
    改造手槍1支及子彈2顆，係以1行為觸犯2個不同之罪名，屬
    想像競合犯，應依刑法第55條之規定，從一重之未經許可寄
    藏改造手槍罪處斷。又被告並非於寄藏上開改造手槍、子彈
    之初即有恐嚇他人之犯意，而係早已受寄代藏上開改造手槍
    、子彈，其後始起意持槍恐嚇證人李明傑，是其所犯上開未
    經許可寄藏改造手槍罪及恐嚇危害安全罪2 罪間，應屬犯意
    各別，行為殊異，應予分論併罰（最高法院99年度臺上字第
    5022號、99年度臺上字第3183號等判決意旨參照）。又被告
    於違犯事實欄所示之犯行後、未被有偵查犯罪權限之公務員
    或機關發覺其上開犯行前，即主動向臺南市警察局第三分局
    員警供述上開寄藏槍彈及開槍恐嚇之犯行，並接受警、檢訊
    問，有被告與證人李明傑之警詢筆錄及原審99年10月8 日電
    話紀錄表等各1份在卷可稽（見警卷第1至7頁、原審卷第32
    頁），則被告係對未被發覺之寄藏具殺傷力之改造槍枝及子
    彈犯罪自首而接受裁判，並主動報繳其受寄而持有之全部槍
    枝、子彈，亦有前引被告之警詢筆錄及臺南市警察局第三分
    局99年7月1日南市警三刑偵字第09943014390 號刑事案件報
    告書1份附卷可參，合於槍砲彈藥刀械管制條例第18條第1項
    前段之減刑規定，而該項規定係屬刑法第62條但書所稱之特
    別規定，自應優先適用之（最高法院99年度台上字第3901號
    、99年度台上字第3688號、92年度台上字第422 號等判決意
    旨參照）；惟衡以被告寄藏上開槍、彈之時間長達1 年有餘
    ，復有持之以犯他罪之情狀，尚不宜遽以免除其刑，爰依槍
    砲彈藥刀械管制條例第18條第1 項前段之規定，就被告所犯
    上開未經許可寄藏改造手槍罪減輕其刑。而被告就事實欄所
    示之恐嚇犯行，於有偵查犯罪權限之公務員或機關已知悉有
    犯罪事實且有一個綽號「小傑」之人，惟未知其身份前，即
    主動告知該等犯罪事實係其所為，使檢警得據以查悉該等犯
    行，堪認其確出於悔悟而自首上開犯行，爰依刑法第62條前
    段之規定，就其所犯上開恐嚇危害安全罪減輕其刑。
三、原審認被告罪證明確，因予適用槍砲彈藥刀械管制條例第8
    條第4項、第12條第4項，刑法第305 條之規定，並審酌被告
    不思戒慎行事，明知槍、彈對社會治安及人身安全之危害甚
    鉅，均為政府極力查禁之物，於知悉綽號「盧仔」之友人寄
    託交付之物係槍枝及子彈後，不思立即報警並交由相關單位
    處理，竟仍繼續受寄代藏前揭槍、彈，期間長達1 年以上，
    之後因得知綽號「老迪」之友人與證人李明傑間有糾紛存在
    ，為報答綽號「老迪」之照顧及幫其出氣，以持槍射擊之方
    式恫嚇證人李明傑，所為實不足取，且對社會秩序非無危害
    ，殊為不該，惟念被告犯後係主動向員警坦承犯行，表現悔
    意，於偵審程序中均坦認犯行，態度良好，並與證人李明傑
    達成和解，已獲得證人李明傑之諒解，有和解書1 份附卷可
    參（見原審卷第25、26頁、35頁背面），兼衡其持有槍彈之
    數量、時間長短，及其學歷、職業、家庭狀況等一切情狀，
    就寄藏可發射子彈具有殺傷力之改造手槍部分量處有期徒刑
    一年六月，併科罰金五萬元，及就所處罰金刑部分諭知易服
    勞役之折算標準；另就恐嚇部分量處有期徒刑六月，二者定
    其應執行刑一年十月，併科罰金五萬元，及就所處罰金刑部
    分諭知易服勞役之折算標準；及就扣案之槍枝一把諭知沒收
    （詳後五述）經核其認事用法俱無不合，量刑亦稱妥適。
四、被告上訴意旨以：(一)原審法院僅將被告主動繳交予員警之制
    式子彈1 顆送內政部警政署刑事警察局鑑定，另顆子彈未同
    受鑑定，如何認定另顆子彈未因時日久遠、火藥受潮等因素
    而不再屬可擊發而具有殺傷力之子彈；(二)本件被告行為時飲
    酒至醉，影響其辨識能力；(三)原審量刑過重，且未審酌其符
    合緩刑之條件，而未予以緩刑，自有未洽云云，因而指摘原
    判決不當。惟查：1.被告爭執無殺傷力之另顆子彈，業據被
    告持以向被害人李明傑住處擊發而用罄，該顆子彈經被告實
    際擊發結果，確可致鐵捲門向內彎曲乙情，亦有被槍擊處外
    觀及彈殼、彈頭之照片4 張附卷可佐（見警卷第24、25頁）
    ，衡情對人體當亦具有殺傷之能力，應認亦屬可擊發而具有
    殺傷力之子彈射出無疑，上訴人爭執其是否具殺傷力，自無
    可取。況辯護人於本院準備程序時亦陳明不再主張此部分之
    上訴理由（見本院卷第35頁背面）；2.本件依卷證資料，並
    無證據證明被告行為時飲酒至醉而影響其辨識能力，辯護人
    亦稱「被告是否酒醉無法提出證據」等語（見本院卷第35頁
    背面），上訴意旨徒以：被告行為時飲酒至醉，影響其辨識
    能力為由，主張應為有利被告之認定，亦無足採；3.至被告
    請求給予緩刑部分，就被告於事發後能自繳槍械，並自首全
    部犯罪事實等情，固屬甚為可取，然(1)被告並非單純持有槍
    械自重，而是以其持槍行為實際另犯危害公安之恐嚇案件，
    造成被害人心中畏怖及社會整體秩序之不安，對槍械管制及
    查緝越來越困難的臺灣社會，其所形成之群體安全秩序非無
    影響；(2)被告前曾於90年間因違反槍砲彈藥刀械管制條例案
    件，經判處拘役五十日，於91年7月4日執行完畢，此次又犯
    違反槍砲彈藥刀械管制條例案件，益見其品行不佳；(3)被告
    與被害人素不相識，僅因得知該綽號「老迪」之男子與李明
    傑素有糾紛，為代綽號「老迪」之友人出氣，旋回其藏放槍
    彈之椰子園，取槍射擊被害人之住處，其屬血氣方剛、暴虎
    馮河之徒，若不藉刑事裁罰克制其外在之衝動作為，恐難導
    之於正。是本院認不宜遽予被告緩刑。綜上所述，上訴意旨
    並無可取，為無理由，應予駁回。
五、扣案槍枝管制編號0000000000號之仿BERETTA 廠92FS型半自
    動手槍製造，換裝土造金屬槍管而成之改造手槍1 支，因可
    發射子彈、具有殺傷力，為槍砲彈藥刀械管制條例第4條第1
    項第1款及第5條所定非經主管機關許可不得持有之槍砲，業
    如前述，屬違禁物，應併依刑法第38條第1項第1款規定，在
    被告所犯未經許可寄藏改造手槍犯行之罪刑項下宣告沒收之
    ；又上開扣案改造手槍雖為被告友人所有而託被告保管之物
    ，非屬被告所有，惟仍係被告持之以恐嚇證人李明傑所用之
    物，復如前述係屬違禁物，亦應在被告所犯恐嚇危害安全犯
    行之罪刑項下宣告沒收之。再槍砲彈藥刀械管制條例第4 條
    第1項第2款所列管之彈藥，以具有殺傷力者為限，是自須具
    備此一要件之子彈，始得認為係違禁物而予沒收。而被告受
    託保管而持有之子彈2 顆，均已因擊發而僅餘彈殼、彈頭，
    即已因射擊結果從完整之子彈分離而僅餘彈殼，喪失子彈之
    外型、結構、性能及效用，當不再具殺傷力，已非屬違禁物
    ，自無從宣告沒收之。
據上論結，應依刑事訴訟法第368條，判決如主文。
本案經檢察官許美女到庭執行職務。
中    華    民    國   100    年    5     月    31    日
                  刑事第六庭    審判長法  官  董武全
                                      法  官  林英志
                                      法  官  孫玉文
以上正本證明與原本無異。
恐嚇罪部分，不得上訴。
其餘部分，如不服本判決應於收受送達後10日內向本院提出上訴
書狀，其未敘述上訴理由者，並得於提起上訴後10日內向本院補
提理由書（均須按他造當事人之人數附繕本）「切勿逕送上級法
院」。
                                      書記官  王薇潔
中    華    民    國   100    年    5     月    31    日
附錄本案論罪科刑法條：
槍砲彈藥刀械管制條例第8條
未經許可，製造、販賣或運輸鋼筆槍、瓦斯槍、麻醉槍、獵槍、
空氣槍或第4條第1項第1款所定其他可發射金屬或子彈具有殺傷
力之各式槍砲者，處無期徒刑或5年以上有期徒刑，併科新臺幣1
千萬元以下罰金。
未經許可，轉讓、出租或出借前項所列槍枝者，處5年以上有期
徒刑，併科新臺幣1千萬元以下罰金。
意圖供自己或他人犯罪之用，而犯前二項之罪者，處無期徒刑或
7年以上有期徒刑，併科新臺幣1千萬元以下罰金。
未經許可，持有、寄藏或意圖販賣而陳列第1項所列槍枝者，處3
年以上10年以下有期徒刑，併科新臺幣700萬元以下罰金。
第1項至第3項之未遂犯罰之。
槍砲彈藥刀械管制條例第12條第4項
未經許可，持有、寄藏或意圖販賣而陳列子彈者，處5年以下有
期徒刑，併科新台幣300萬元以下罰金。
中華民國刑法第305條
（恐嚇危害安全罪）
以加害生命、身體、自由、名譽、財產之事，恐嚇他人致生危害
於安全者，處2年以下有期徒刑、拘役或3百元以下罰金。